【裁判字號】    98,易,1256
【裁判日期】    990129
【裁判案由】    詐欺
【裁判全文】
臺灣屏東地方法院刑事判決              98年度易字第1256號
公  訴  人  臺灣屏東地方法院檢察署檢察官
被      告  乙○○
上列被告因詐欺案件，經檢察官提起公訴（98年度偵字第6057、
6187號），嗣因被告就被訴事實為有罪之陳述，經合議庭裁定由
受命法官獨任適用簡式審判程序審理，本院判決如下：
    主  文
乙○○幫助犯詐欺取財罪，累犯，處有期徒刑月，如易科罰金
，以新臺幣壹仟元折算壹日。
    事  實
一、乙○○前因偽造文書、詐欺等案件，經法院決判處有期徒刑
    1 年1 月確定，甫於民國95年1 月3 日縮刑期滿執行完畢。
    詎其仍不知悔改，明知將個人之存摺、印章及提款卡（含密
    碼）等金融帳戶資料提供他人使用時，可能遭詐騙集團利用
    作為實施詐騙之工具，竟基於幫助詐欺取財之不確定故意，
    於96年5 月8 日某時，單獨將其在臺灣新光商業銀行（下稱
    新光銀行）和生分行申請之0000000000000 號帳戶之存摺、
    提款卡及密碼等物交付詐騙集團成員綽號「阿聰」使用，該
    詐欺集團成員取得上開帳戶後，遂意圖為自己不法之所有，
    （一）於96年5 月17日21時50分許，由詐騙集團其中成員撥
    打甲○○電話，以甲○○「資料轉帳錯誤，要求更改資料」
    之方式，欲詐騙其匯款，因甲○○察覺有異，認係詐騙集團
    之詐騙電話而心生警覺，甲○○並為使他人不再受騙，故意
    於同日22時8 分許，將新臺幣（下同）1 元匯入詐欺集團成
    員指示之乙○○前開帳戶內，因而詐欺未遂。（二）於96年
    5 月17日，由詐騙集團其中成員佯稱i99 服飾公司人員撥打
    陳育慈電話，以「貨款金額入帳有問題，要重新設定入帳」
    之方式，致陳育慈陷於錯誤，並於同日22時19分許，依詐欺
    集團成員之指示匯款，將12212 元匯入乙○○前開帳戶內，
    嗣陳育慈察覺有異，始得知受騙。
二、案經屏東縣政府警察局屏東分局報告臺灣屏東地方法院檢察
    署檢察官偵查起訴。
    理  由
一、按本件被告所犯係死刑、無期徒刑、最輕本刑為3 年以上有
    期徒刑以外之罪，其於準備程序就被訴事實為有罪之陳述，
    經受命法官告知簡式審判程序之旨，並聽取其與公訴人之意
    見後，合議庭認無不得或不宜改依簡式審判程序進行之情事
    ，依刑事訴訟法第273 條之1 第1 項、第284 條之1 規定，
    裁定本件由受命法官獨任進行簡式審判程序，合先敘明。
二、上揭犯罪事實，業據被告於本院審理中坦承不諱，此外並有
    卷附之新光銀行帳號「0000000000000 」號開戶基本資料、
    交易明細表各1 份、被害人甲○○匯款交易紀錄1 紙、被害
    人陳育慈匯款交易紀錄1 紙等，足認被告前揭自白與事實相
    符，本案事證明確，被告犯行堪以認定。
三、按幫助犯之成立，主觀上行為人須有幫助故意，客觀上須有
    幫助行為，意即須對於犯罪與正犯有共同之認識，而以幫助
    之意思，對於正犯資以助力，而未參與實施犯罪之行為者而
    言（參照最高法院75年度臺上字第1509號、88年度臺上字第
    1270號判決意旨）。本件被告將其申請開立金融帳戶之存摺
    、提款卡及密碼等交付予詐欺集團成員使用，使該詐欺集團
    作為對被害人實行詐欺取財犯罪之取款工具，被告雖非基於
    直接故意而為本件幫助詐欺之犯行，但仍有間接故意幫助他
    人實行詐欺取財犯罪之犯意，且所為提供金融帳戶之行為，
    亦屬刑法詐欺罪構成要件以外之行為。是核被告就犯罪事實
    欄一之（一）所為，係犯同法第30條第1 項、刑法第339 條
    第3 項、第1 項之幫助詐欺取財未遂罪；就犯罪事實欄一之
    （二）所為，係犯刑法第30條第1 項、刑法第339 條第1 項
    之幫助詐欺取財罪。被告以一次交付帳戶存摺、金融卡等之
    行為，觸犯如上所述之2 罪名，為想像競合犯，應從一重之
    幫助詐欺取財罪處斷；被告行為係僅止於幫助，爰依刑法第
    30條第2 項規定，按正犯之刑減輕之。又被告有事實欄所列
    前揭犯罪前科紀錄，有臺灣高等法院被告前案紀錄表可稽，
    被告受有期徒刑之執行完畢，五年以內故意再犯本件有期徒
    刑以上之罪，構成累犯，應依刑法第47條第1 項規定加重其
    刑。被告之犯行同時有加重及減輕事由，依刑法第71條第1
    項規定，應先加後減。爰審酌被告犯後雖坦承犯行，態度尚
    可，惟被告提供上揭金融機構帳戶供他人詐欺取財，助長詐
    騙財產犯罪之風氣，致使執法人員難以追查該詐騙集團成員
    之真實身分，增加被害人尋求救濟之困難，並擾亂金融交易
    往來秩序，危害社會正常交易安全，並兼衡被害人損失金額
    非微、被告之經濟狀況及智識程度等一切情狀，量處如主文
    所示之刑，並諭知易科罰金之折算標準，以示懲儆。
據上論斷，應依刑事訴訟法第273 條之1 第1 項、第284 條之1
、第299 條第1 項前段，刑法第339 條第1 項、第3 項、第30條
第1 項前段、第2 項、第55條、第47條第1 項、第41條第1 項前
段，刑法施行法第1 條之1 ，判決如主文。
本案經檢察官劉昀到庭執行職務。
中    華    民    國    99    年    1     月    29    日
                  刑事第一庭    法  官  黃紀錄
以上正本證明與原本無異。
如不服本判決應於收受判決後10日內向本院提出上訴書狀，並
應敘述具體理由；其未敘述上訴理由者，應於上訴期間屆滿後
20日內向本院補提理由書（均須按他造當事人之人數附繕本）
「切勿逕送上級法院」。
中    華    民    國    99    年    1    月    29   日
                                    書記官  戴仲敏

司法院資訊處製作；財團法人民間司法改革基金會備份。
